【裁判字號】    99,交訴,87
【裁判日期】    991013
【裁判案由】    公共危險等
【裁判全文】
臺灣高雄地方法院刑事判決              99年度交訴字第87號
公  訴  人  臺灣高雄地方法院檢察署檢察官
被      告  丁○○
上列被告因公共危險等案件，經檢察官提起公訴（99年度偵字第
2999、7417號），本院判決如下：
    主  文
丁○○服用酒類，不能安全駕駛動力交通工具而駕駛，處有期徒
刑貳月，如易科罰金，以新臺幣壹仟元折算壹日。
被訴肇事逃逸罪部分，無罪。
被訴過失傷害罪部分，公訴不受理。
    事  實
一、丁○○於民國99年1 月14日13時許，在高雄縣岡山鎮空軍機
    校旁某處飲酒後，其呼氣酒精濃度已逾每公升0.55毫克以上
    ，已達不能安全駕駛之情形下，竟仍於飲酒完畢後之某時，
    駕駛車牌號碼F7─1012號自小客車上路，於同日21時10分許
    ，沿高雄縣橋頭鄉○○○路由北往南方向行駛（起訴書原記
    載由南往北，經公訴人於準備程序中更正），行經高雄縣橋
    頭鄉○○○路中油油庫前，本應注意車前狀況，且當時夜間
    有照明，道路視距良好、無障礙物等客觀情形，並無不能注
    意情事，竟仍疏於注意，而追撞前方由丙○○所駕駛、搭載
    乙○○正停等紅燈之車號S4－1120號自小客車，致丙○○受
    有頭部外傷並腦震盪、頸部、薦部挫傷之傷害，乙○○受有
    右腕挫傷之傷害（丁○○所涉過失傷害部分業經撤回告訴）
    ，經警到場處理，並對丁○○施以呼氣酒精測試，測得其呼
    氣中所含酒精濃度達每公升1.05毫克，因而查獲上情。
二、案經丙○○、乙○○訴由高雄縣政府警察局岡山分局報請臺
    灣高雄地方法院檢察署檢察官偵查起訴。
    理  由
壹、證據能力部分
    按被告以外之人於審判外之言詞或書面陳述，除法律有規定
  者外，不得作為證據，刑事訴訟法第159 條第1 項定有明文；
  又被告以外之人於審判外之陳述，雖不符合同法第159 條之1
  至第159 條之4 之規定，但經當事人於審判程序同意作為證據
  ，法院審酌該言詞陳述或書面陳述作成時之情況，認為適當者
  ，亦得為證據。當事人、代理人或辯護人於法院調查證據時，
  知有第159 條第1 項不得為證據之情形，而未於言詞辯論終結
  前聲明異議者，視為有前項之同意，刑事訴訟法第159 條之5
  亦著有明文。查本判決下列所引用之各該被告以外之人於審判
  外之陳述，核屬傳聞證據部分，因均經當事人於法院準備程序
  及審判期日中表示無意見，被告丁○○並同意作為證據（見本
  院審交訴卷20頁，交訴卷17頁），且迄至言詞辯論終結前亦未
  再聲明異議，本院審酌此等證據資料製作時之情況，尚無違法
  不當及證明力明顯過低之瑕疵，亦認為以之作為證據應屬適當
  ，故揆諸前開規定，應認前揭證據資料均例外有證據能力。
貳、有罪部分：
一、被告於上開時、地因服用酒類，其呼氣酒精濃度已逾每公升
    0.55毫克以上，而達不能安全駕駛動力交通工具程度後，仍
    駕駛車牌號碼F7─1012號自小客車於道路上行駛之犯罪事實
    ，業據被告於警詢及偵、審中均坦承不諱，而被告於案發當
    日經警測得其呼氣酒精濃度達每公升1.05毫克乙情，並有道
    路交通事故當事人酒精測定紀錄表乙紙可佐（見警卷15頁）
    ，又被告經警當場施以酒測過程中，並有「語無倫次、多語
    」之情狀，亦有刑法第185 條之3 案件測試觀察紀錄表（見
    警卷17頁）可參，再參酌被告駕車當時夜間有照明，道路視
    距良好、無障礙物等客觀情形，並無不能注意情事，被告竟
    仍追撞前方由丙○○所駕駛、搭載乙○○正停等紅燈之車號
    S4 －1120 號自用小客車等情，亦經證人丙○○、乙○○證
    述在卷，並有道路交通事故現場圖、道路交通事故調查報告
    表（一）、（二）、道路交通事故照片黏貼紀錄表等件可證
    （見警卷12至15頁、20至21頁），足認被告確有酒後控制力
    減弱而無法安全駕駛之情事，綜合上情，堪認被告於前揭時
    、地駕駛自小客車，確已達不能安全駕駛動力交通工具之情
    狀無訛，足認被告自白與事實相符，可以採信。本案事證明
    確，被告犯行堪以認定，應依法論科。
二、核被告所為，係犯刑法第185 條之3 不能安全駕駛動力交通
    工具而駕駛罪。爰審酌被告為大學畢業，具有相當之智識，
    在政府及媒體長期宣導下，被告當知酒後駕車對於自己及他
    人生命、身體及財產具有嚴重之危險性及破壞性，竟仍無視
    於其他參與道路交通之不特定人生命、身體及財產安全，於
    飲酒後貿然上路，而被告經測得其呼氣酒精濃度高達每公升
    1.05毫克，對其他用路人之生命、身體安全實已構成相當程
    度之危害，實際上並已造成告訴人丙○○、乙○○受有傷害
    ，行為實有可議之處，惟念其犯後已坦承犯行，並無前科，
    有臺灣高等法院前案紀錄表在卷為憑，素行尚可，且被告業
    與丙○○、乙○○就該2 人民事損害賠償部分達成和解，有
    和解書乙份可查（見本院審交訴卷14頁），犯後態度尚佳並
    參酌本案犯罪情節等一切情狀，量處如主文所示之刑，並諭
    知以新臺幣1,000 元折算1 日之易科罰金折算標準。
、無罪部分：
一、公訴意旨略以：被告駕駛自小客車追撞丙○○所駕駛之自小
    客車，致丙○○、乙○○受有上揭所述之傷害，竟未停留查
    看，而倒車後再往右前方逕自加速逃逸離開現場，然因車禍
    導致車體機件損壞而在離撞擊處約50公尺處熄火而停止，因
    認被告涉犯刑法第185 條之4 肇事逃逸罪嫌等語。
二、按犯罪事實應依證據認定之，無證據不得認定犯罪事實；又
    不能證明被告犯罪者，應諭知無罪之判決；刑事訴訟法第15
    4 條第2 項、第301 條第1 項分別定有明文。又按刑事訴訟
    法上所謂認定犯罪事實之證據，係指足以認定被告確有犯罪
    行為之積極證據而言，如未能發現相當證據或證據不足以證
    明，自不能以推測或擬制之方法，以為裁判基礎，最高法院
    29年上字第3105號及40年台上字第86號分別著有判例可資參
    照。而認定不利於被告之事實，須依積極證據，茍積極證據
    不足為不利被告之認定時，即應為有利於被告之認定，更不
    必有何有利之證據；又認定犯罪事實所憑之證據，雖不以直
    接證據為限，間接證據亦包括在內，然而無論直接證據或間
    接證據，其為訴訟上之證明，須於通常一般之人均不致有所
    懷疑，而得確信其為真實之程度者，始得據為有罪之認定，
    倘其證明尚未達到此一程度，而有合理之懷疑存在而無從使
    事實審法院得有罪之確信時，即應由法院為諭知被告無罪之
    判決，且告訴人之告訴，係以使被告受刑事訴追為目的，是
    其陳述是否與事實相符，仍應調查其他證據以資審認，最高
    法院亦分別著有30年上字第816 號、76年台上字第4986號、
    52年台上字第1300號判例可資參照。
三、公訴人認被告涉有肇事逃逸罪嫌，無非係以證人丙○○、乙○○之證述、道路交通事故現場圖、道路交通事故調查報告
    表（一）、（二）、道路交通事故照片黏貼紀錄表等，為其
    主要論據。
四、訊據被告堅詞否認有何肇事逃逸犯行，辯稱：伊之車輛撞及
    被害人車輛右後方，被害人車輛因碰撞向左前方滑行，伊車
    輛則由後向右前方滑行4 、50公尺後停止，發生車禍後人跟
    車都沒有離開現場，沒有肇事逃逸等語，經查：
  (一)被害人之陳述如無瑕疵，且就其他方面調查又與事實相符，
    固足採為科刑之基礎，倘其陳述尚有瑕疵，而在未究明前，
    遽採為論罪科刑之根據，即難認為適法（最高法院61年台上
    字第3099號判例意旨可茲參照），本此意旨及以下之論據，
    告訴人即被害人丙○○、乙○○於偵查中之證述，尚難作為
    認定被告有何肇事逃逸犯行之憑據：
  1.證人丙○○固於偵查時具結證稱：伊是駕駛，在中油庫前面
    停紅燈時，後面有車突然撞過來，將伊之車輛撞至左邊路中
    間，撞擊聲很大，伊之車輛有跳起來，乙○○把伊搖醒並叫
    伊趕快下車，伊與乙○○下車後，伊看到被告車輛往後退並
    往前衝，乙○○即往前追，被告自小客車開一段路停下來，
    乙○○有追上被告自小客車，伊則慢慢走過去，到達被告自
    小客車位置時，被告有下車並表示要小解，乙○○表示同意
    ，被告小解後表示要將被告自小客車開至旁邊，乙○○則說
    不行，現場不能移動，乙○○並表示已撥打110 ，警察一會
    兒即會到場，被告聽聞後即上車一直要發動車子，乙○○擋
    住車輛不讓被告開離，被告仍一直發動，但未發動成功，後
    來警察即到場等語（見偵一卷15頁），惟其於本院審理時則
    僅證稱：車禍發生時伊被撞暈，乙○○喊伊叫伊下車，伊下
    車因頭暈，所以沒有注意，伊僅看到乙○○往前追之動作，
    至於警察局、偵查中所述內容乃乙○○所告知，因為伊當時
    頭很暈沒有很清楚；被告去小解再上車之過程也已記不清楚
    ，偵查中以該時之記憶為證言，那時之記憶是如此，只是現
    在已記不起來，當時伊確實看到所述之情形，但伊現在記不
    清楚了等語，基上，證人丙○○固然仍稱偵查中係依其時記
    憶及所見情形而為證述，然證人丙○○於警詢時係證稱：行
    經肇事地點停等紅燈，突然車輛後車尾遭大力碰撞，之後伊
    即不清楚發生何事等語（見警卷5 頁背），則依其警詢所述
    ，證人丙○○於遭撞擊後已不清楚發生何事，偵查中卻改稱
    有看到被告車輛往後退並往前衝等節，前後陳述，互有出入
    ，證人丙○○偵查中所為證述，是否可採，自有疑問。
  2.另證人乙○○雖在偵查中亦結證證稱：當天其坐在副駕駛座
    ，停等紅燈時，突然後面一輛車撞上來，並往前推15公尺後
    停止，停止時兩輛車是黏住的，其叫醒丙○○，兩人並立刻
    下車，其於下車時看到被告倒退又往前，急速逃逸，其即追
    趕並喊肇事倒車逃逸，追了50公尺，被告自小客車即停止，
    其趕上方發現被告自小客車拋錨，此時丙○○趕過來，被告
    下車表示要到安全島小便，其有同意，被告又表示要到旁邊
    談，其則稱因已報警故不同意，被告一聽即馬上上車一直想
    要發動汽車，其跑到前面擋住，丙○○敲被告車窗，後來警
    察跟救護車就到場等語（見偵一卷14頁），惟證人乙○○於
    警詢時僅表示撞擊後被告車輛故障，其有請被告下車等語（
    見警卷7 頁背），全然未提及有關被告車輛倒車再往前、被
    告是否試圖再次發動車輛之情事，則究有無該等情事，本已
    有疑，況其後於審理中改口證稱：其沒有看到被告車子有後
    退，但是在其要開車門前，聽到輪胎轉動聲音，其下車後看
    到被告自小客車往前開，故其主觀認為被告有後退再前進之
    過程；撞擊時其有回頭看，有碰一聲，車子是黏住的，其聽
    到車輪急速之聲音，被告車子就出去了，其判定該聲音為倒
    車聲音，其追上時發現被告車輛氣囊爆炸，故其判斷被告車
    輛因拋錨方停止，被告知道其報警時，先上車說是去拿煙，
    其有聽到發動車輛聲音，所以才緊張以為被告要離開，後來
    被告下車時有拿香煙等語，與偵查中證述相核結果，或改稱
    並未看見被告自小客車有往後退再往前衝，僅因聽到車輛車
    輪急速聲響，故自行臆測被告自小客車有後退再前進之情形
    ，或否認被告欲發動車輛離去，暨其在車前阻擋等情，改稱
    僅聽到發車聲音，被告再上車僅欲拿取香煙等語，證人乙○○所陳被告倒車後再開車，暨發動車輛再為離去等語，或有
    出於臆測，或前後所述不一，其證明力自屬有疑。
  3.況依證人即負責修復被告車輛之修車廠負責人甲○○結證證
    稱：伊為達順修車廠老闆，亦擔任中華民國汽車材料保養商
    業發展協會副主任委員，協會主要處理修車及材料糾紛，被
    告自小客車發生車禍後交由伊修理，當時車損情形為車頭凹
    陷，水箱風扇都損壞，打火主電線遭風扇外殼夾斷，電瓶已
    經破掉，故車輛已不能發動，包含起動馬達及引擎，再重新
    發動亦無任何效果或聲音，由於電瓶破掉，已無蓄電量，縱
    然車輛發動中亦會熄火，如引擎未熄火，仍可行駛一小段路
    ，但因須踩煞車方能打檔，打檔後耗費電量已無法讓被告車
    輛再行駛，故無法再做打檔後退前進動作，而被告車輛送到
    伊修車廠時電瓶整個即擠壓破裂，不會有儲電之情形，而且
    電瓶遭撞擊之瞬間即破裂，伊看到被告車輛電瓶業已全部破
    裂，而且係遭夾破，因此撞擊時電瓶即生破裂結果等語，則
    依證人甲○○所述，被告自小客車與證人丙○○所駕駛之車
    輛發生撞擊後，被告自小客車打火主電線即遭風扇外殼夾斷
    ，電瓶亦因擠壓碎裂，已無蓄電量，於引擎未熄火之前提下
    ，至多僅得使被告自小客車往前再行駛一小段距離，即無法
    再行前進，且無法再行打檔轉換前進後退之行車方向，縱再
    試圖重新發動已無任何效果或發動車輛聲響，亦與證人丙○○、乙○○於偵查中所述曾看見被告自小客車先後退再前進
    、聽聞被告試圖發動引擎聲音之情形相互矛盾，參以證人甲○○為中華民國汽車材料保養商業發展協會副主任委員，復
    開立經營修車廠，有名片1 紙附卷可稽（本院審訴卷第22頁
    ），當具有一定之汽車機械專業技能知識，且其僅為負責修
    繕被告車輛之人，與告訴人、被告亦無任何仇恨及利害關係
    ，其證述當不至有所偏頗，參以證人甲○○所述有關被告車
    輛車頭凹陷，水箱風扇都損壞，打火主電線遭風扇外殼夾斷
    等情，亦與被告車輛損害現況照片顯示被告自小客車車頭嚴
    重凹陷損毀等情（見本院審訴卷22、23頁）相符一致，證人
    甲○○所為證述，自可採信。基上，證人丙○○偵查中所述
    與警詢所述互有出入，證人乙○○方且翻異原本證述內容，
    兩人之證述復與證人甲○○之證詞有所不符，證人丙○○、
    乙○○偵查中之證述，顯有瑕疵，尚難逕予採信。
  (二)至公訴檢察官雖認為依證人乙○○於審理時在卷附之道路交
    通事故現場圖（見警卷12頁）所繪之事故當時車輛行進方向
    圖，被告車輛於撞擊瞬間車頭偏向左方，惟嗣後行進方向則
    往右前方，被告車輛之行進不可能係撞擊力道所生之滑行狀
    態等語，然觀之道路交通事故現場圖，僅繪有證人丙○○駕
    駛車輛之方位及車頭方向，並未標記被告自小客車撞擊後之
    位置，至於證人乙○○於審理中以手繪入之圖示，僅標示被
    告車輛撞擊經過之動線，並未特別畫記自小客車車頭之方向
    ，尚難憑此即認被告自小客車於撞擊瞬間有車頭偏向左方，
    行進方向則往右方之情事；再者，觀之道路交通事故照片黏
    貼紀錄表及被告自小客車受損照片（本院審訴卷22、23頁）
    所示，證人丙○○所駕駛之自小客車後車尾嚴重凹陷、被告
    自小客車前車頭亦有凹陷，駕駛座及副駕駛座之安全氣囊亦
    均已爆開等情，可見被告自小客車撞擊力道甚強，則被告自
    小客車撞擊後因餘力作用滑行至50公尺外之最終停止位置，
    亦非難以想像，即難單憑被告自小客車撞擊後有續行前進乙
    情，逕認被告有何肇事逃逸之犯行。
  (三)基上，本件被害人丙○○、乙○○指述有前述與其他事證不
    符瑕疵之處，自難憑此遽認被告有何肇事逃逸情事，此外，
    公訴人認被告涉嫌上開犯行所憑之其他證據，尚未達於通常
    一般之人均不致有所懷疑，而得確信其為真實之程度，依刑
    事訴訟制度「倘有懷疑，即從被告之利益為解釋」、「被告
    應被推定為無罪」之原則，即難據以為被告不利之認定。此
    外，復查無其他積極之證據，足資認定被告有何公訴意旨所
    指之上開犯行，自屬不能證明被告犯罪，依首開說明，自應
    為被告無罪之諭知。
肆、不受理部分：
一、公訴意旨略以：被告於上開時、地駕駛自小客車，當時夜間
    有照明，道路視距良好、無障礙物等客觀情形，並無不能注
    意情事，竟仍疏於注意，而追撞前方由丙○○所駕駛、搭載
    乙○○正停等紅燈之車號S4－1120號自用小客車，致丙○○
    受有頭部外傷並腦震盪、頸部、薦部挫傷之傷害，乙○○受
    有右腕挫傷之傷害，因認被告涉犯刑法第284 條第1 項前段
    之過失傷害罪嫌。
二、按告訴乃論之罪，告訴人於第一審辯論終結前，得撤回其告
    訴；又告訴經撤回者，法院應諭知不受理之判決；第303 條
    之判決，得不經言詞辯論為之，刑事訴訟法第238 條第1 項
    、第303 條第3 款、第307 條分別定有明文。
三、茲告訴人丙○○、乙○○於本院言詞辯論終結前即99年7 月
    1 日已具狀撤回其告訴，有撤回告訴聲請狀在卷可稽（見本
    院審交訴卷13頁），揆諸前開說明，自應諭知不受理之判決
    。
據上論斷，應依刑事訴訟法第299 條第1 項前段、第301 條第1
項、第303 條第3 款，刑法第185 條之3 、第41條第1 項前段，
刑法施行法第1 條之1 ，判決如主文。
本案經檢察官張雅婷到庭執行職務。
中    華    民    國    99    年    10    月    13    日
                  刑事第十八庭  審判長法  官  黃宗揚
                                      法  官  鄭子文
                                      法  官  高瑞聰
以上正本證明與原本無異。
如不服本判決應於收受送達後10日內向本院提出上訴書狀，並應
敘述具體理由；如未敘述上訴理由者，應於上訴期間屆滿後20日
內向本院補提理由書（均須按他造當事人之人數附繕本）「切勿
逕送上級法院」。
中    華    民    國    99    年    10    月    13    日
                                      書記官  林修弘
附錄本判決論罪之法條
中華民國刑法第185條之3
服用毒品、麻醉藥品、酒類或其他相類之物，不能安全駕駛動力
交通工具而駕駛者，處 1 年以下有期徒刑、拘役或科或併科 15
萬元以下罰金。

司法院資訊處製作；財團法人民間司法改革基金會備份。
